臺灣高等法院刑事裁定
110年度抗字第616號
抗  告  人  
即  受刑人  郜憲一





上列抗告人即受刑人因聲明異議案件，不服臺灣新竹地方法院中
華民國110年3月12日裁定（110年度聲字第259號），提起抗告，
本院裁定如下：
    主  文
抗告駁回。                                              
    理  由
一、原裁定意旨略以：㈠抗告人即受刑人前因①重傷害及毒品危害
    防制條例案件，經本院以102 年度上訴字第1478號判決分別
    判處有期徒刑1 年6 月、9 月（共2 罪）、10月，應執行有
    期徒刑2 年6 月，並經最高法院以103 台上字第1495號判決
    駁回上訴確定；②又因違反藥事法案件，經本院以103 年度
    上訴字第1244號判決判處有期徒刑6 月確定；③又因違反毒
    品危害防制條例、藥事法案件經本院以104年度上訴字第165
     號判決分別判處有期徒刑2 年6 月（共12罪）、1 年5 月
    （上開違反毒品危害防制條例部分應執行有期徒刑4 年）、
    3 月確定；④又因贓物案件，經本院以105 年度上易字第224
    2號判決判處有期徒刑3 月確定；上開①至④案件，復經本院
    以106年度聲字第1046號裁定定應執行有期徒刑7 年確定，
    被告並於107 年8 月31日縮短刑期假釋出監付保護管束，然
    受刑人嗣於假釋期間，因違反保安處分執行法第74條之2規
    定，經法務部於109年5月28日以法授矯字第10901050090號
    函以受刑人多次未依規定至臺灣新竹地方檢察署報到及接受
    尿液採驗，經告誡在案，另於108年8月26日及109年3月15日
    涉犯毒品、公共危險、妨害公務及恐嚇等案件，分別經法院
    判處有期徒刑6月及經檢察官聲請簡易判決處刑為由，依據
    保安處分執行法第74條之2第1款、第2款、第4款規定撤銷假
    釋，再經臺灣新竹地方檢察署檢察官以109年10月19日竹檢
    永執度109執更緝144字第1099037739號函囑託臺灣桃園地方
    檢察署以109年執助鎮字第3232號執行指揮書代為執行撤銷
    假釋後之殘餘刑期2年1月23日等情，業據原審調閱前開法務
    部撤銷假釋函、臺灣新竹地方檢察署函及臺灣桃園地方檢察
    署檢察官執行指揮書核閱無誤，並有本院被告前案紀錄表、
    刑案資料查註表附卷可佐。㈡本件法務部撤銷假釋雖在修正
    後監獄行刑法施行之前，然受刑人聲明異議係於110年2月23
    日經臺灣新竹地方檢察署轉送受刑人聲明異議狀後方繫屬於
    原審法院，此有蓋有收文章之臺灣新竹地方檢察署110 年2
    月23日竹檢永執度110 執聲他232字第1109006123號函可查
    。則本件因撤銷假釋而聲明異議之案件，並非於修正後監獄
    行刑法於109年7月15日施行前即已繫屬法院，自無監獄行刑
    法第153條第1項之適用。受刑人如對撤銷假釋有所不服，應
    依監獄行刑法第153 條第3 項規定，循行政爭訟途徑尋求救
    濟，方為適法。受刑人逕向原審法院聲明異議，依監獄行刑
    法第153 條第1 項之反面解釋，即非合法，而裁定駁回其異
    議。
二、抗告意旨略以：受刑人因於假釋付保護管束期間犯公共危險
    罪，經法院判處有期徒刑6月確定，而經法務部撤銷假釋，
    並入監執行殘刑。然因司法院大法官作成釋字第796號解釋
    意旨，認為前開情形違反憲法比例原則及保障人身自由意旨
    ，有過苛之虞，請求撤銷原處分重為裁定。
三、經查：
㈠、按假釋制度之目的在使受徒刑執行而有悛悔實據並符合法定
    要件者，得停止徒刑之執行，以促使受刑人積極復歸社會。
    而假釋處分經主管機關作成後，受假釋人因此停止徒刑之執
    行而出獄，如復予以撤銷，再執行殘刑，非特直接涉及受假
    釋人之人身自由限制，對其復歸社會後而享有之各種權益，
    亦生重大影響。故假釋之撤銷屬刑事裁判執行之一環，為廣
    義之司法行政處分，因此，受假釋人對於檢察官所指揮執行
    撤銷假釋之原因事實，如有不服，得依刑事訴訟法第484條
    之規定，向當初諭知該刑事裁判之法院聲明異議，以求救濟
    ，此固據司法院釋字第681號解釋揭示在案。惟監獄行刑法
    業於108年12月17日修正、109年1月15日經總統華總一義字
    第10900004131號令修正公布全文156條，並自公布日後6個
    月即109年7月15日施行。該法第153條第3項規定「本法中華
    民國108年12月17日修正之條文施行前，因撤銷假釋得聲明
    異議之案件，得於修正施行日之次日起算30日內，依本法規
    定向管轄地方法院行政訴訟庭提起訴訟」，是此類因撤銷假
    釋得聲明異議案件，於監獄行刑法修正施行後，應循上開行
    政爭訟途徑尋求救濟（最高法院109年度台抗字第1826號、
    第1674號裁定意旨參照）。法務部撤銷受刑人之假釋後，監
    獄行刑法業經修正，固屬監獄行刑法修正前，因撤銷假釋得
    聲明異議案件，惟揆諸前揭說明，受刑人於該法施行後，就
    撤銷假釋不服，本應循行政爭訟途徑尋求救濟，方為適法。
    受刑人逕向無審判權之原審法院聲明異議，自有不當。原審
    以無審判權為由駁回其聲明，未為實體之裁定，於法自無不
    合。
㈡、綜上所述，抗告意旨徒憑己見，指摘原裁定不當，為無理由
    ，應予駁回。
㈢、至法務部撤銷受刑人之假釋及檢察官執行指揮書，均未就受
    刑人之救濟期間為告知，依行政程序法第98條第3項規定：
    「處分機關未告知救濟期間或告知錯誤未為更正，致相對人
    或利害關係人遲誤者，如自處分書送達後1年內聲明不服時
    ，視為於法定期間內所為」，應不影響受刑人循行政爭訟途
    徑救濟，併予敘明。
據上論斷，應依刑事訴訟法第412條，裁定如主文。
中　　華　　民　　國　　110 　年　　4 　　月　　13　　日
 　　　　      　 刑事第十六庭  審判長法　官  葉騰瑞
                                      法　官  古瑞君
                                      法　官  廖紋妤
以上正本證明與原本無異。      
如不服本裁定，應於收受送達後5日內向本院提出抗告狀。
                                      書記官  江珮菱
中　　華　　民　　國　　110 　年　　4 　　月　　14　　日